【裁判字號】    98,上訴,346
【裁判日期】    980331
【裁判案由】    偽造有價證券
【裁判全文】
臺灣高等法院臺中分院刑事判決         98年度上訴字第346號
上  訴  人
即  被  告  丙○○
選任辯護人  鞠金蕾律師
上列上訴人因偽造有價證券案件，不服臺灣臺中地方法院97年度
訴字第3984號中華民國97年12月9日第一審判決（起訴案號：臺
灣臺中地方法院檢察署97年度偵字第12968號），提起上訴，本
院判決如下：
    主  文
上訴駁回。
    事  實
 一、緣丁○○（所涉偽造有價證券罪，業經原審另以97年度訴
     字第2679號判決判處有期徒刑1年10月，緩刑4年確定）前
     於87年間，因積欠「芊卉種苗股份有限公司」（下稱芊卉
     公司）貨款債務新臺幣（下同）200餘萬元，芊卉公司遂委
     任九合法律徵信顧問有限公司（下稱九合公司）處理雙方
     和解事宜，斯時任職於九合公司之丙○○受派出面與丁○○協商該債務，於87年7月14日，在設於臺中縣后里鄉○○
     路6之8號之芊卉公司，丙○○與丁○○先就債務總額取得
     協商結論並書立「償債和解書」後，由丙○○提供空白本
     票五張（票號：TH0000000、TH0000000、TH0000000、
     TH0000000、TH0000000號）交付丁○○，丁○○於發票人
     欄上簽署其原名「賴余文」與國民身分證統一編號後，丙○○明知丁○○父親賴聰輝及岳父乙○○當時並未在場，
     亦未獲賴聰輝、乙○○同意或授權，竟授意丁○○須在該
     等本票上發票人欄位上偽簽該2名親人姓名為共同發票人，
     丁○○為求順利達成和解，竟與丙○○共同基於意圖供行
     使之用，而偽造有價證券之犯意聯絡，在未經其父賴聰輝
     及其岳父乙○○之同意或授權情況下，於如附表所示5張本
     票發票人欄上分別簽署「賴聰輝」、「乙○○」之署名，
     表示其等係共同發票人，而偽造前開五紙本票，復由丙○○交予芊卉公司而行使之。嗣因丁○○未依約履行，經芊
     卉公司持上開本票向臺灣南投地方法院聲請本票裁定，經
     乙○○聲明異議，並提起確認本票債權不存在訴訟後，始
     查悉上情。
二、案經臺灣臺中地方法院檢察署檢察官主動簽分偵查起訴。
    理  由
壹、證據能力部分：
一、刑事訴訟法第159條之1第1項規定：被告以外之人於審判外
    向法官所為之陳述，得為證據。查，證人即另案被告丁○○
    於自身涉犯偽造有價證券案件於原審97年度訴字第2679號審
    理中向法官所為之供述，與上揭規定相符，自有證據能力。
二、按被告以外之人於偵查中向檢察官所為陳述，除顯有不可信
    之情況者外，得為證據，刑事訴訟法第159條之1第2項定有
    明文。偵查中對被告以外之人（包括證人、鑑定人、告訴人
    、被害人及共同被告等）所為之偵查筆錄，或被告以外之人
    向檢察官所提之書面陳述，性質上均屬傳聞證據。惟現階段
    刑事訴訟法規定檢察官代表國家偵查犯罪、實施公訴，依法
    其有訊問被告、證人及鑑定人之權，證人、鑑定人且須具結
    ，而實務運作時，檢察官偵查中向被告以外之人所取得之陳
    述，原則上均能遵守法律規定，不致違法取供，其可信度極
    高，從而，被告以外之人前於偵查中已具結而為證述，除反
    對該項供述得具有證據能力之一方，已釋明「顯有不可信之
    情況」之理由外，不宜以該證人未能於偵查中接受他造之反
    對詰問為由，即遽指該證人於偵查中之陳述不具證據能力。
    而其中所稱「顯有不可信」，係指陳述是否出於供述者之真
    意、有無違法取供情事之信用性而言，故應就偵查或調查筆
    錄製作之原因、過程及其功能等加以觀察其信用性，據以判
    斷有無顯不可信之情形（最高法院94年度台上字第629號判
    決意旨參照）。經查，本案證人即被害人乙○○及證人即芊
    卉公司代理人戊○○等人下列經本院所引用於檢察官偵訊中
    所為之證述，本院審酌其等證人於檢察官偵訊時係先經檢察
    官依法詢問與被告間有無特定親戚或其他法律上關係，得拒
    絕證言之事由或應否具結有疑義，經檢察官於訊問後具結，
    且檢察官均有告知具結之義務及偽證之處罰，並命證人朗讀
    結文後具結，衡情證人自必小心謹慎以免觸犯偽證罪，且被
    告暨其辯護人於本院審理時不僅未提出、主張任何可供證明
    其等於檢察官偵訊時所為之陳述，究有如何之「顯有不可信
    之情況」以供本院得以即時調查等情，足認證人乙○○及戊○○等人下列經本院所引用於檢察官偵訊中所言並無「顯有
    不可信之情況」存在，從而證人該等偵訊中經具結所為之證
    詞，自得為證據，而有證據能力。
三、另按被告以外之人（包括證人、鑑定人、告訴人、被害人及
    共同被告等）於審判外之陳述雖不符刑事訴訟法第159條之1
    至之4等四條之規定，而經當事人於審判程序同意作為證據
    ，法院審酌該言詞陳述或書面陳述作成時之情況，認為適當
    者，亦得為證據；當事人、代理人或辯護人於法院調查證據
    時，知有刑事訴訟法第159條第1項不得為證據之情形，而未
    於言詞辯論終結前聲明異議者，視為有前項之同意，同法第
    159條之5定有明文。查，卷附如附表所示以賴聰輝、乙○○
    名義為共同發票人簽發之5張本票、及償債和解書，雖屬被
    告以外之人於審判外之書面陳述，且無符合同法第159條之1
    至之4等前4條之情形，但附表所示本票5張，經本院當庭提
    示，檢察官、被告及辯護人均表示「沒意見」，而不爭執其
    證據能力，且未經當事人於言詞辯論終結前聲明異議；本院
    審酌上開證據均非公務員違法取得之證據，復經於審判期日
    就上開證據進行調查、辯論，是該等證物，依刑事訴訟法第
    159條之5第2項規定，亦得作為證據。
貳、犯罪事實之認定：
一、訊據被告丙○○承認於上揭時、地受託處理丁○○與芊卉公
    司間貨款債務和解事宜，並簽立上揭「償債和解書」等情，
    但矢口否認有偽造本票之犯行，辯稱：如附表所示5張本票
    係丁○○於和解當日事先簽發完成帶來芊卉公司的，伊之前
    先與丁○○電話連絡，有轉達芊卉公司要收到本票才能接受
    和解，且本票上要有丁○○父親賴聰輝及岳父乙○○背書才
    行，和解當日丁○○即持該簽好該共同發票人名字及全部本
    票金額的5張本票到場，伊才幫忙寫和解書而已，伊並沒有
    提供5張空白本票，更沒有指示丁○○在該本票上簽「賴聰
    輝」及「乙○○」的名字云云。惟查：
（一）上揭偽造如附表所示5張本票共同發票人「賴聰輝」及「
      乙○○」部分，迭據證人丁○○前就其所涉偽造有價證券
      罪經原審另以97年度訴字第2679號審理時，供承在卷（參
      見該卷第18頁反面、第37頁筆錄），其於本案原審審理時
      ，亦到庭結證：如附表所示5張本票與伊積欠芊卉公司的
      貨款有關，伊向芊卉公司購買種球，因為颱風的關係受影
      響，所以積欠貨款，芊卉公司的戊○○介紹丙○○是公司
      的法律顧問，約伊到公司談和解，當天到公司的時候，經
      由戊○○帶伊上二樓辦公室談，後來丙○○就拿出五張本
      票，填好金額，實際金額伊忘記了，印象中大約是欠芊卉
      公司200萬元，再加上利息，所以就開了5張，共約250萬
      元，伊認為可以接受，就在本票上簽名了，丙○○就說，
      為了表示有誠意還款，要求伊在本票上還要簽父親及岳父
      的名字，一開始伊不想簽，因為不想影響岳父，丙○○就
      說只要伊如期還款，那只是一個過程，伊怕若不能和解，
      有人到家裏討債，會讓父母親擔心，所以後來就在本票發
      票人欄簽了「賴聰輝」及「乙○○」名字，簽完之後，本
      票就交給丙○○，當天伊是先簽償債和解書，再簽本票，
      整個過程都是跟丙○○談等語（參見原審卷第45頁至48頁
      反面筆錄），核與證人即芊卉公司代理人戊○○於偵查中
      結證稱：伊委託九合公司處理與丁○○間債務問題，於87
      年7月14日在芊卉公司談和解時，伊及丁○○、丙○○在
      場，此外沒有其他人，協調了1小時左右，伊沒有全程在
      場，是委託丙○○全權處理，和解書的內容是丙○○提供
      的，和解書上的字也是丙○○寫的，公司有空白本票，本
      票上金額伊可以確定是當場寫的，但丁○○簽本票的時候
      ，伊沒印象是否在場等語（參見偵卷第29頁筆錄）；於原
      審審理時結證稱：伊於87年7月間在芊卉種苗公司擔任財
      務部門人員，於同年月14日有參與丁○○與芊卉公司債務
      的協商事宜，之前在檢察官偵查時，伊曾到庭證述，所言
      實在，是憑當時印象回答，如附表所示5張本票是於87 年
      7月14日在芊卉公司候客室，由丙○○拿給伊的，印象中
      償債和解書及本票是同時製作完成的，至於誰要求丁○○
      填寫如附表本票5張伊不記得，因為都全權委託九合公司
      處理等語（參見原審卷第38頁反面、40頁反面至41頁筆錄
      ），而證人乙○○於丁○○本身所涉偽造有價證券罪，經
      檢察官另案以96年度偵字第13907號偵查時到庭證述：如
      附表所示本票上「乙○○」簽名不伊簽的，亦沒有接到丁○○、女兒李淑如徵求要以伊名義簽本票之查詢電話，並
      沒有同意可以伊名義簽本票等語（參見該偵卷第33頁筆錄
      ），互核相符。並有如附表所示5張本票影本附卷可稽（
      附於96年度偵字第13907號卷第4頁），可徵，如附表所示
      5 本票共同發票人「賴聰輝」及「乙○○」部分，係證人
      丁○○所偽造，已甚明確。
（二）被告雖辯稱：如附表所示5張本票上發票人欄均有「賴聰
      輝」及「乙○○」之署名，係丁○○於和解當日事先簽發
      完成帶來芊卉公司的，伊之前先與丁○○電話連絡，有轉
      達芊卉公司要收到本票才能接受和解，且本票上要有丁○○父親賴聰輝及岳父乙○○背書才行，和解當日丁○○即
      持該簽好共同發票人名字及全部本票金額的5張本票到場
      ，伊並沒有提供5張空白本票，更沒有指示丁○○在該本
      票上簽「賴聰輝」及「乙○○」的名字云云。其該等辯詞
      為證人丁○○嚴詞否認，依證人丁○○上揭證述：係被告
      授意伊偽簽「賴聰輝」及「乙○○」名字，伊有表明不想
      讓岳父乙○○涉入，因為已虧欠岳父太多，但被告仍執意
      要伊簽名，伊為了能順利達成和解而應允等語，觀以證人
      丁○○之證詞，參核其之前因該偽造有價證券罪，經原審
      另以97年度訴字第2679號審理案件審理時，其說法均一致
      ，此經原審調借該卷宗（含96年度偵字第13907號卷）查
      核無訛，並有上開卷宗筆錄影本附卷可憑，被告亦自承與
      證人丁○○間僅於和解當日第一次見面（參見原審卷第49
      頁筆錄），並無冤仇，證人丁○○應無設詞誣陷之必要，
      證人丁○○僅就當日與被告互動情形陳述親身經歷，觀其
      所證內容綦詳，且就所有過程均能持平陳述，如其之前在
      本身所涉案子偵查中即明白供述：伊到芊卉公司才第一次
      見到丙○○，看起來是斯文人；丙○○說借錢的人是伊，
      本票不能只有伊簽名，還要簽「賴聰輝」、「乙○○」，
      伊因欠錢理虧，所以就簽了，丙○○並沒有罵伊、打伊，
      也未拿刀拿槍，也沒有恐嚇伊，伊是想誠心跟芊卉公司解
      決債務，所以在丙○○一再稱：簽「賴聰輝」、「乙○○
      」名字只是個形式，只要伊肯還錢就沒事，為了能和解，
      伊就簽了等語（參見台中地方法院檢察署96年度偵字第13
      907號卷第33頁、第37頁筆錄），並無誇大渲染之處，反
      而能持平據實陳述，況且其所涉偽造有價證卷案件亦已判
      決確定，經原審調卷查核無訛，如前所述，再參酌其於原
      審審理時，已具結作證，應無甘冒偽證重罪而設詞誣陷被
      告犯罪，進而招致偽證重罪之可能及必要，參酌證人即芊
      卉公司代理人戊○○上揭偵查中證詞已明白陳述：於87年
      7月14日在芊卉公司談和解時，協調了1小時左右，伊沒有
      全程在場．．公司有空白本票，本票上金額伊可以確定是
      當場寫的等語，證人戊○○於原審證述時，亦明確稱：偵
      查中所述實在等語（參見原審卷38頁反面筆錄），佐以證
      人該次偵查中證述，是在記憶較清楚的情況下作成，一般
      與事實較相近，再觀察該份偵訊所作之筆錄係在證人已具
      結情況下，對證人回答均翔實記載完整，綜此，本院認證
      人戊○○該次偵訊證述足堪憑採，再參核如附表所示5張
      本票之金額，分別係42萬元、66萬元、66萬元、66萬元、
      529,500元，與償債和解書上和解金額252萬零9百44元及
      加上利息409,500元大致相合，而該償債和解書係和解當
      日由被告繕寫一情，亦經證人戊○○證述在卷（參見原審
      卷第44頁筆錄），再依其上揭偵查中證詞：當天協調了1
      個小時左右等語，可見被告受芊卉公司委任與債務人即證
      人丁○○談和解當日才協調好和解金額及清償方式一情，
      應可認定，而證人丁○○證述：如附表所示5張本票於和
      解當日在現場簽立乙節即與常情相合，佐以和解當日賴聰
      輝、乙○○並未在場，證人戊○○已證述在卷（參見原審
      卷第38頁反面筆錄），再觀以該等本票上僅有證人丁○○
      之指印，證人丁○○稱：係被告要伊當場蓋的等語（參見
      原審卷第48頁反面筆錄），並無其他人之指印一情，可徵
      ，證人丁○○證述：該5張本票並非事先寫好帶到現場，
      而是和解當天在現場寫的等語，足以採信，況被告於本院
      亦自承「和解事前伊先與丁○○電話連絡時，並未談及利
      息」等語，則丁○○如何得知寫和解書之前，將要付芊卉
      公司409, 500元之利息，而一併於和解之前，丁○○即簽
      好該全部本票金額（含上開利息金額）之5張本票到場，
      顯見被告上開所辯，有悖於經驗法則且不符情理。是被告
      前揭辯詞「和解當日丁○○即持該簽好該共同發票人名字
      及全部本票金額的5張本票到場，伊才幫忙寫和解書而已
      」云云，顯非可採。
（三）按凡以自己犯罪之意思而參與犯罪，無論其所參與者是否
      犯罪構成要件之行為，皆為正犯。而共同實施犯罪行為之
      人，在合同意思範圍以內，各自分擔犯罪行為之一部，相
      互利用他人之行為，以達其犯罪之目的者，即應對於全部
      所發生之結果，共同負責。又意思之聯絡並不限於事前有
      所謀議，即僅於行為當時有共同犯意之聯絡者，亦屬之，
      且其表示之方法，亦不以明示通謀為必要，即相互間有默
      示之合致，亦無不可（最高法院73年台上字第2364號判例
      意旨可資參照）。被告自承，委任人即芊卉公司有交待，
      和解需有本票，且本票尚需有其他背書人，芊卉公司有位
      男老闆要求共同背書人必需是丁○○父親賴聰輝、岳父乙○○，伊有告知丁○○等語（參見原審卷第50頁、第49頁
      筆錄），參以證人戊○○證述：芊卉公司委託九合公司承
      辦本件和解事宜時，已先付費用，九合公司一定要做到和
      解才會結案等語（參見原審卷第42頁反面筆錄），則被告
      於本案和解當日，為求順利完成九合公司交辦上開受任事
      務，證人丁○○上開證述：被告要求伊在本票上還要簽父
      親及岳父的名字，一開始伊不想簽，因為不想影響岳父，
      丙○○就說只要伊如期還款，那只是一個過程等語，應屬
      實情，此外，亦查無被告有何向當時並未在場之賴聰輝、
      乙○○查證是否同意擔任系爭本票共同發票人等情，從而
      證人丁○○為求順利和解，在被告授意下，於附表所示5
      張本票發票人欄上偽造「賴聰輝」、「乙○○」之署名，
      將系爭本票共同發票人部分偽造完成，該5張本票之該部
      分之記載內容雖均係證人丁○○所偽造，惟出於被告授意
      即與證人丁○○就偽造系爭本票有共同之犯意聯絡，為共
      同正犯，則被告辯稱「其無偽造系爭本票之主觀共同犯意
      聯絡」云云，亦無足採。至於被告暨其辯護人辯稱：係芊
      卉公司要求及指示一定要有共同背書人之本票才肯和解，
      且芊卉公司當時為何要收受該5張發票人欄上有偽造「賴
      聰輝」、「乙○○」共同發票人之本票云云，即使芊卉公
      司有如此要求，惟被告個人仍不應該以上開不法授意偽造
      之方式取得，則芊卉公司是否有如此要求，及事後收受該
      5 張有偽造「賴聰輝」、「乙○○」共同發票人之本票，
      均無礙於被告上開罪責之成立，附此敘明。
二、綜上所述，被告前揭所辯核屬卸責之詞，無足憑採，參核以
    上各節相互勾稽，以證人丁○○之上揭證述，堪予憑採，被
    告此部分犯行，已經證明，本案事證明確，應依法論科。
參、法律適用部分：
一、新舊法之比較：
    查被告於犯罪後，刑法部分條文於94年1月7日修正公布，並
    於95年7月1日施行。按行為後法律有變更者，適用行為時之
    法律，但行為後之法律有利於行為人者，適用最有利於行為
    人之法律，修正後刑法第2條第1項定有明文。此條規定係規
    範行為後法律變更所生新舊法律比較適用之準據法，本身尚
    無新舊法比較之問題，於新法施行後，應一律適用新法第2
    條第1項之規定，為「從舊從輕」之比較，先予敘明。再按
    本次法律變更，比較時應就罪刑有關之共犯、未遂犯、想像
    競合犯、牽連犯、連續犯、結合犯，以及累犯加重、自首減
    輕暨其他法定加減原因（如身分加減）與加減例等一切情形
    ，綜其全部罪刑之結果而為比較（最高法院95年5月23日95
    年度第8次刑庭會議決議參照）。而關於本案被告偽造有價
    證券行為比較修正前後之刑法之相關規定：
（一）刑法第28條，已經修正，該項修正將原規定：「二人以上
      共同『實施』犯罪之行為者，皆為正犯。」，修正為：「
      二人以上共同『實行』犯罪之行為者，皆為共同正犯」，
      乃因原「實施」之概念，包含陰謀、預備、著手及實行等
      階段，故修正為僅共同實行犯罪行為者，始成立共同正犯
      。是新法共同正犯之範圍顯然縮小，而排除「陰謀共同正
      犯」、「預備共同正犯」之適用，上開修正顯非單純文字
      修正，亦非實務見解之明文化，應有修正後刑法第2條第1
      項「從舊從輕」原則之適用。且本件被告既屬實行階段之
      正犯，無論依修正前後之規定，皆成立共同正犯，依刑法
      第2條第1項前段，應依修正前第28條規定論以共同正犯 (
      最高法院97年度臺上字第104號、37、38、39號判決意旨
      參照)。
（二）關於刑法第59條僅將法院酌減刑標準明文化，非法律變更
      ，無比較之問題。
（三）刑法第201條第1項規定之偽造有價證券罪，其法定刑得併
      科銀元3千元以下罰金，然被告行為後，於95年6月14日增
      訂之刑法施行法第1條之1規定：「中華民國94年1月7日刑
      法修正施行後，刑法分則編所定罰金之貨幣單位為新臺幣
      。94年1 月7日刑法修正時，刑法分則編未修正之條文定
      有罰金者，自94年1月7日刑法修正施行後，就其所定數額
      提高為30倍。但72年6月26日至94年1月7日新增或修正之
      條文，就其所定數額提高為3倍。」，且95年7月1日修正
      公布施行之刑法第33條第5款規定：「主刑之種類如下：
      五、罰金：新臺幣1000元以上，以百元計算之。」，而被
      告行為時適用之罰金罰鍰提高標準條例第1條前段規定：
      「依法律應處罰金、罰鍰者，就其原定數額得提高為2倍
      至10倍。但法律已依一定比率規定罰金或罰鍰之數額或倍
      數者，依其規定。」，而依現行法規所定貨幣單位折算新
      臺幣條例第2條規定：「現行法規所定金額之貨幣單位為
      圓、銀元或元者，以新臺幣之3倍折算之。」，及修正前
      刑法第33條第5款規定: 「主刑之種類如下：五、罰金：1
      元以上。」。是依修正後法律，刑法第201條第1項偽造有
      價證券罪之罰金刑度，最高為新臺幣9萬元，最低為新臺
      幣1000元；而依行為時之法律，最高刑度同為新臺幣9萬
      元，最低則為新臺幣30元。因此，比較上述修正前、後之
      刑罰法律，自以適用被告行為時之修正前刑法第33條第5
      款及罰金罰鍰提高標準條例第1條前段，對被告較為有利
      。
二、按本票上權利之移轉及行使，與其占有本票有不可分離之關
    係，一旦喪失占有，非依法定程序，不得享有本票上之權利
    ，是本票自屬有價證券之一種。 所謂「偽造」有價證券，
    係指本無其內容，或內容尚未完備，或其內容之效力已失，
    經無製作權人之製作，使發生有價證券效力之行為。偽造有
    價證券所偽造之程度，以具有證券之形式，而足以使人誤信
    為真正為已足（最高法院96年度臺上字第778號裁判要旨可
    資參照）。本件被告授意丁○○於如附表所示填載完備之本
    票發票人欄上偽簽「賴聰輝」、「乙○○」署名，係以所偽
    稱之賴聰輝、乙○○之身分，自立於發票人之地位，而完足
    整體發票之行為，之後由被告親自將如附表所示之本票交付
    予芊卉公司收執，持以行使之，參照前述判決要旨，其已有
    偽造意圖供行使之用，而偽造有價證券之行為。本件被告授
    意丁○○偽造如附表所示本票共同發票人，於丁○○偽造完
    成後，復交由芊卉公司行使，被告顯與丁○○有犯意連絡，
    且已參與本件偽造有價證券構成要件之一部。故核被告所為
    ，係犯刑法第201條第1項之偽造有價證券罪。而被告與丁○○於同時、同地接續偽造如附表所示之本票共同發票人計5
    紙，為接續犯，應僅論以偽造有價證券之1罪，再偽造本件
    有價證券後持以行使偽造有價證券亦係意圖供行使之用而偽
    造有價證券之低度行為，為被意圖供行使之用而偽造有價證
    券之高度行為所吸收，均不另論罪。再被告與丁○○間，就
    上開偽造有價證券犯行，彼此間有犯意聯絡，與行為分擔，
    應依修正前刑法第28條規定論以共同正犯。另被告與丁○○
    共同以「賴聰輝」、「乙○○」名義偽造有價證券，係欲順
    利達成丁○○與芊卉公司間和解事宜，被告為求完成受託事
    務而授意他人如此作為，固值非難，然被告於本件偽造有價
    證券犯行並未有額外取得任何費用，此經證人戊○○證述在
    卷（參見原審卷第42頁正、反面筆錄），過程中被告亦未使
    用不法手段，此依上揭證人丁○○證詞可知，其目的起因並
    非單屬被告為圖個人私利而致，再本件所偽造之本票亦經乙○○提起確認本票債權不存在勝訴確定，此有臺灣南投地方
    法院96年度訴字第40號判決及卷宗影本1份在卷可稽，將來
    對於乙○○已無再受損害之虞，本院斟酌被告因短於思慮，
    致犯本案偽造有價證券罪行，偽造的本票並未廣泛流通，對
    金融秩序未生重大危害，其犯罪之情狀客觀上顯有可憫恕之
    處，倘處以法定本刑之最低刑度有期徒刑3年，在客觀上足
    以引起一般人之同情而猶嫌過重，爰依刑法第59條規定減輕
    其刑。原審持同一見解，適用刑法第2條第1項前段、修正前
    第28條、刑法第201條第1項、修正前第33條第5款、刑法第
    59 條、第205條，中華民國96年罪犯減刑條例第2條第1項第
    3款、第7條，罰金罰鍰提高標準條例第1條前段、現行法規
    所定貨幣單位折算新臺幣條例第2條規定，並審酌被告於法
    院審理中對於上揭犯行未能坦然面對，態度不佳，惟其犯罪
    手段尚屬平和，參酌平日素行暨本件造成之損害等一切情狀
    ，量處有期徒刑1年6月。被告犯行在96年4月24日之前，其
    既經判處有期徒刑1年6月，且無不得減刑之情況，爰依中華
    民國九十六年罪犯減刑條例第2條第1項第3款、第7條之規定
    ，減其宣告刑之2分之1。又被告事後未能坦承犯行，其所為
    對造成交易信用之妨害亦不小，法院無從信被告無再犯之虞
    ，爰不為緩刑之宣告，認事用法，核無不合，量刑亦稱妥適
    。被告上訴意旨，否認犯罪，指摘原判決不當，為無理由，
    應予駁回。
三、另按票據之偽造或票據上簽名之偽造，不影響於真正簽名之
    效力，票據法第15條定有明文。本案如附表所示5張本票，
    被害人賴聰輝、乙○○與賴余文（即丁○○）為共同發票人
    ，因賴余文亦親自簽名於發票人欄，僅賴聰輝、乙○○部分
    為偽造，賴余文之簽名既為真正，是賴余文為發票人部分則
    仍屬有效之票據，不在應依法沒收之列（最高法院84年臺上
    字第1550號判例可資參照），惟偽造賴聰輝、乙○○為共同
    發票人部分，仍應依刑法第205條之規定宣告沒收。原判決
    予以諭知沒收，亦無不合。該本票偽造部分既經宣告沒收，
    其上偽造之賴聰輝、乙○○署名自當兼括及之，無庸再依刑
    法第219條之規定重複諭知沒收，併此敘明。
據上論結，應依刑事訴訟法第三百六十八條，判決如主文。
本案經檢察官甲○○到庭執行職務。
中    華    民    國    98    年    3     月    31    日
            刑事第二庭    審判長法  官  李  璋  鵬
                                法  官  胡  忠  文
                                法  官  蕭  錦  鍾
以上正本證明與原本無異。
如不服本判決應於收受送達後10日內向本院提出上訴書狀，其未
敘述上訴之理由者，並得於提起上訴後10日內向本院補提理由書
（均須按他造當事人之人數附繕本）「切勿逕送上級法院」。
                                書記官  吳  雅  菁
中    華    民    國    98    年    3     月    31    日
附錄論罪科刑法條
刑法第201條
意圖供行使之用，而偽造、變造公債票、公司股票或其他有價證
券者，處三年以上十年以下有期徒刑，得併科三千元以下罰金。
行使偽造、變造之公債票、公司股票或其他有價證券，或意圖供
行使之用，而收集或交付於人者，處一年以上七年以下有期徒刑
，得併科三千元以下罰金。
附表
┌──┬─────────┬──────────┬───────────┐
│編號│  票          號  │  金            額  │  發     票     日    │
├──┼─────────┼──────────┼───────────┤
│１  │ＴＨ0000000│四十二萬元          │八十七年七月十四日    │
├──┼─────────┼──────────┼───────────┤
│２  │ＴＨ0000000│六十六萬元          │八十七年七月十四日    │
├──┼─────────┼──────────┼───────────┤
│３  │ＴＨ0000000│六十六萬元          │八十七年七月十四日    │
├──┼─────────┼──────────┼───────────┤
│４  │ＴＨ0000000│六十六萬元          │八十七年七月十四日    │
├──┼─────────┼──────────┼───────────┤
│５  │ＴＨ0000000│五十二萬九千五百元  │八十七年七月十四日    │
└──┴─────────┴──────────┴───────────┘


司法院資訊處製作；財團法人民間司法改革基金會備份。
